臺灣高等法院民事判決
109年度上易字第492號
上  訴  人  有全電子股份有限公司

法定代理人  李自國  


訴訟代理人  楊肅欣律師
複 代理 人  劉睿哲律師
被 上訴 人  清晰科技股份有限公司

法定代理人  陳昌壽  
訴訟代理人  巫宗翰律師
複 代理 人  劉芯言律師
上列當事人間請求給付承攬報酬事件，上訴人對於中華民國109
年2月7日臺灣桃園地方法院第一審判決（106年度訴字第743號）
提起上訴，本院於110年4月21日言詞辯論終結，判決如下：
    主      文
上訴駁回。
第二審訴訟費用由上訴人負擔。
    事實及理由
一、被上訴人主張：兩造訂立承攬契約，約定由伊包工包料承攬
    印刷電路板（即PCB板，下稱電路板）之壓合加工，電路板
    之品名、規格、單價及數量，以伊出具之報價單、訂單及委
    外製作工單（下稱工單）、出貨單為準，合計承攬價金為新
    臺幣（下同）143萬2,136元。伊已於民國105年5月20日前完
    成並交付全部電路板，上訴人雖經催索仍未依約給付報酬，
    依民法第490條規定，求為命上訴人給付143萬2,136元本息
    之判決（原審為上訴人敗訴之判決，上訴人不服，提起上訴
    ）。答辯聲明：上訴駁回。
二、上訴人則以：依工單約定，被上訴人所交付如銷貨明細表所
    載料號C-80230及C-80231之電路板（下依序稱230號板、231
    號板，合稱系爭電路板）其裁板尺寸只可大於而不可小於下
    料尺寸，且蝕刻後最小線寬應為3.2mil；然被上訴人未依兩
    造約定規格製作系爭電路板，其交付之系爭電路板實際尺寸
    小於下料尺寸，造成後續製程中電路板定位不穩定，且該等
    電路板多處蝕刻後最小線寬未達3.2mil，影響電流速度及流
    量。被上訴人未依債之本旨而提出符合兩造約定規格之系爭
    電路板，屬不完全給付，因上開瑕疵均無法修補，伊依民法
    第494條規定解除兩造間之契約，自無須給付系爭電路板之
    款項100萬3,640元。另伊因對部分系爭電路板完成後續之鑽
    孔及一次銅加工製程，而依序支付140萬4,185元、29萬7,45
    3元，然系爭電路板存有瑕疵，伊上述支出費用等同無用而
    受有損害，自得依民法第227條或第495條第1項規定請求被
    上訴人賠償，並以此主張抵銷，抵銷後伊無須給付被上訴人
    任何款項等語，資為抗辯。上訴聲明：㈠原判決廢棄；㈡被上
    訴人在第一審之訴及假執行之聲請均駁回。
三、本院之判斷：
　㈠按稱「製造物供給契約」（作成物供給契約或工作物供給契
    約或買賣承攬）者，乃當事人之一方專以或主要以自己之材
    料，製成物品供給他方，而由他方給付報酬之謂。此項契約
    之性質，究係買賣，抑屬承攬，應依當事人之意思而為解釋
    ，以資定之。如當事人之意思，重在工作之完成（勞務之給
    付），適用承攬之規定；側重於財產權之移轉者，適用買賣
    之規定；兩者無所偏重或輕重不分時，則認為承攬與買賣之
    混合契約，關於工作之完成，適用承攬之規定，關於財產權
    之移轉，即適用買賣之規定。經查，兩造約定由被上訴人包
    工包料製作電路板，電路板之品名、規格、單價及數量，以
    報價單、工單、出貨單所載內容為準，合計價款為143萬2,1
    36元，其中系爭電路板之價款為100萬3,640元，其餘電路板
    價款合計42萬8,496元，被上訴人已交付全數電路板，上訴
    人迄未支付價款；兩造間關於電路板之製程、內印、裁切之
    約定屬承攬契約等情，有出貨單、統一發票、存證信函及收
    件回執、報價單、工單、客戶銷貨明細表在卷可稽（原審卷
    第6至14、24至31頁），且為兩造所不爭（原審卷第頁56至5
    7、本院卷第136至137頁），堪信真實。依兩造契約內容，
    被上訴人須提供符合約定品質之基材，並為裁板、內印、壓
    合等製程後，將之交付上訴人，則該契約關於提供基材部分
    ，屬移轉財產權，應適用買賣契約之規定，後續加工製程則
    屬完成工作，應適用承攬之規定，洵堪認定。又上訴人於10
    5年4月21日、同年5月4日、同年月5日收受230號板，於同年
    月4日收受231號板，嗣於106年3月22日以存證信函向被上訴
    人表示系爭電路板經國外廠商功能測試之結果不合格，並於
    106年10月6日為解除契約之意思表示，有出貨單、客戶銷貨
    明細表、存證信函、準備程序筆錄附卷為憑（原審卷第6、9
    至10頁、第56頁背面、第61頁、本院卷第129至131頁），其
    主張發現瑕疵及解除契約未逾民法第498條、第514條第1項
    所定除斥期間，先予敘明。　　
　㈡按承攬人不於民法第493條第1項所定期限內修補瑕疵，或依
    該條第3項之規定拒絕修補或其瑕疵不能修補者，定作人得
    解除契約；但瑕疵非重要者，定作人不得解除契約，民法第
    494條定有明文。經查：
　⒈查兩造關於系爭電路板約定之下料尺寸為「18.2英吋×23.2英
    吋」（即46.2公分×58.9公分，下稱系爭尺寸），裁板尺寸
    「可大不可小」，即系爭電路板最小尺寸應為系爭尺寸；被
    上訴人於105年5月4日、同年月5日出貨單上所載「462×589
    」核與系爭尺寸相同，於105年4月21日出貨單上所載230號
    板之尺寸為「470×600」，則大於系爭尺寸，有出貨單、工
    單可憑（原審卷第6、9至10、27、30頁）。次依證人即被上
    訴人之受僱人黃國書證述，系爭電路板之工單上所載下料尺
    寸及裁板尺寸意義相同，均指上訴人要求生產製作之尺寸，
    業界所稱撈邊尺寸則係指電路板經磨邊後之尺寸，該尺寸小
    於下料及裁板尺寸（本院卷第150頁），惟兩造於報價單及
    工單上既未約定撈邊尺寸，關於被上訴人應交付系爭電路板
    之尺寸規格，自應以工單上約定之下料尺寸為準；被上訴人
    所舉證人黃國書之證言及與其他公司間之訂單，均不足以佐
    證被上訴人主張兩造約定實際交付尺寸應小於下料尺寸乙情
    真正。次查，系爭電路板經抽樣測量，其尺寸固均小於系爭
    尺寸，有財團法人台灣電子檢驗中心測試報告可憑（外放）
    ，惟上訴人於被上訴人交付該等電路板後，已於105年4月22
    日、同年5月4日進行驗收程序，有客戶銷貨明細表可佐（原
    審卷第61頁），乃其係從事電子零件加工及買賣之專業廠商
    ，有股份有限公司變更登記表可稽（原審卷第22頁），於驗
    收系爭電路板時當經檢測，自無不知該等尺寸差異之理，惟
    其於驗收後對此節並無反對意見，即繼續進行後續製程，於
    本件訴訟中之106年10月6日始主張系爭電路板尺寸小於約定
    標準（原審卷第56頁背面），並造成系爭電路板於後續製程
    中定位不穩定、定位孔破洞而容易滲入藥水等情，惟為被上
    訴人所否認，況經原審送請財團法人台灣電子檢驗中心（下
    稱電子檢驗中心）鑑定尺寸差異造成之影響，該中心函覆因
    未進行定位孔評估，無法就此提供說明（原審卷第183頁背
    面），上訴人復未能就該等利己事實舉證以實其說，則其主
    張該等尺寸差異於電路板製程係屬重要瑕疵云云，自難採取
    。從而，上訴人以系爭電路板小於約定尺寸為由解除此部分
    承攬契約，要屬無據。
　⒉再查，兩造約定230號板蝕刻後最小線寬為3.2mil，有工單可
    稽（原審卷第27頁）；證人黃國書則證稱關於蝕刻後最小線
    寬之要求，業界慣例有±10或20%之範圍（本院卷第150頁）
    。該板經測得蝕刻後最小線寬為2.82mil（電子檢驗中心測
    試報告第8頁），其線寬大於兩造約定蝕刻後最小線寬之-20
    %【即2.56mil，計算式：3.2mil×（1-20%）】。次觀兩造間
    電子郵件及證人黃國書證述（原審卷第134、139頁、本院卷
    第149、151頁），因在231號板第5層電子圖檔測得最小工作
    線寬為3mil，兩造已合意將231號板各層蝕刻後最小線寬變
    更為2.3mil；上訴人雖以後續電子郵件中曾提及「兩組（指
    料號C-80231、80232電路板）最小線寬3mil偉智已將內層改
    為4mil，蝕刻條件是否依工單為3.2mil？」等語（原審卷第
    138頁），主張兩造仍約定231號板蝕刻後最小線寬為3.2mil
    ，惟細繹全部電子郵件內容，兩造後續僅有回傳關於料號C-
    80232資料之紀錄，自難認兩造事後合意將231號板蝕刻後最
    小線寬變更為2.3mil後，復變更為3.2mil。又231號板經測
    得蝕刻後最小線寬為2.66mil（同上測試報告第9頁），符合
    上開約定，上訴人亦無法證明231號板存有線寬過窄之瑕疵
    。從而，上訴人以系爭電路板蝕刻後最小線寬不符合兩造約
    定係屬重要瑕疵，解除關於此部分電路板之契約，難謂有據
    。至上訴人雖主張系爭電路板經國外廠商為功能測試不合格
    云云，惟未能舉證證明該等功能測試之內容及結果，暨不合
    格之原因與系爭電路板之尺寸有何關聯，況系爭電路板蝕刻
    後最小線寬並無不符約定之情事，亦難徒憑此節即認系爭電
    路板存有瑕疵。
　⒊綜前，上訴人解除兩造間關於系爭電路板之承攬契約為不合
    法，則被上訴人依兩造間之契約，請求上訴人給付製作電路
    板之對價143萬2,136元，洵屬有據。　
　㈢上訴人無法證明系爭電路板尺寸不合係屬重大瑕疵，亦無法
    證明系爭電路板蝕刻後最小線寬不符合兩造間之約定，已如
    前述（見三、㈡），則其以對於系爭電路板進行鑽孔、一次
    銅加工等後續加工而依序支出費用140萬4,185元、29萬7,45
    3元為其所受損害，請求被上訴人賠償，並以此主張抵銷，
    亦無理由。
四、綜上所述，被上訴人依民法第490條之規定，請求上訴人給
    付143萬2,136元本息，為有理由，應予准許。原審判命上訴
    人如數給付，理由雖有不同，但結論並無二致，仍應予維持
    。上訴論旨指摘原判決不當，求予廢棄改判，為無理由，應
    駁回上訴。
五、本件事證已臻明確，兩造其餘之攻擊或防禦方法及所用之證
    據，經本院斟酌後，認為均不足以影響本判決之結果，爰不
    逐一論列，附此敘明。
六、據上論結，本件上訴為無理由，依民事訴訟法第449條第2項
    、第78條，判決如主文。
中　　華　　民　　國　　110 　年　　5 　　月　　 5　　日
                  民事第二十三庭
                          審判長法  官  蕭胤瑮
                                法  官  袁雪華
                                法  官  楊舒嵐
正本係照原本作成。
不得上訴。
中　　華　　民　　國　　110 　年　　5 　　月　　5 　　日

      　　　　　　　　　　　　　書記官  常淑慧